臺灣士林地方法院行政訴訟判決　
111年度交字第265號
原      告  陳俊良  

被      告  新北市政府交通事件裁決處
                      
代  表  人  李忠台    住同上
訴訟代理人  黃曉妍律師
上列當事人間交通裁決事件，原告不服被告民國111年8月12日新
北裁催字第48-AC0000000號裁決，提起行政訴訟，本院判決如下
：
    主  文
原告之訴駁回。
訴訟費用新臺幣參佰元由原告負擔。
    事實及理由
一、程序事項：本件係因原告不服被告民國111年8月12日新北裁
    催字第48-AC0000000號違反道路交通管理事件裁決書（下稱
    原處分），裁處罰鍰新臺幣（下同）1,800 元，提起行政訴
    訟，經核屬行政訴訟法第237條之1第1項第1款規定之交通裁
    決事件，爰依同法第237條之7規定，不經言詞辯論，逕為判
    決。
二、爭訟概要：原告駕駛其所有BGH-6936號自用小客車（下稱系
    爭車輛）於111 年6月24日7時11分許，在臺北市通河西街二
    段堤外便道（往南）處，因「汽車駕駛人行車速度，超過規
    定之最高時速逾20公里至40公里以內」之違規事實，經臺北
    市政府警察局士林分局（下稱舉發機關）員警製單舉發，有
    北市警交字第AC0000000號舉發違反道路交通管理事件通知
    單可稽（下稱系爭舉發通知單，見本院卷第68頁），嗣經被
    告以原告有前揭違規事實，而依道路交通管理處罰條例第40
    條規定，以原處分對原告為裁罰，原告於111年8月29日提起
    本件行政訴訟。
三、原告主張：
　㈠伊於111年6月24日7時11分許，駕駛系爭車輛行經臺北市士林
    區通河西街二段堤外便道（往南方向），經舉發機關交通分
    隊指稱超速而違反道路交通管理處罰條例第63條第1項、第4
    0條等規定，然採證照片所成像之攝影機位置前方100公尺處
    未設據道路交通標誌標線號誌設置規則設立警告標誌，原告
    自未違反前揭規定。
　㈡再者，道路交通管理處罰條例所稱之主管機關違反「法治國
    原則」、憲法第23條「正當法律程序」、「明確性」原則。
    道路交通管理處罰條例有關之「警察機關」、「主管機關」
    未具體指明何機關為「警察機關」、「主管機關」、「裁決
    處罰機關」，縱有道路交通管理處罰條例第7條、第7條之1
    、第8 條規定，仍不能確認何者為行政措施之「適法相對機
    關」，即本件系爭舉發通知單及原處分之作成均非舉發機關
    或被告之職權範圍，應請行政院交通部、內政部、環境保護
    署等機關研議修法。再者，本件主管機關不明，道路交通管
    理事件統一裁罰基準及處理細則即非屬交通部及內政部所得
    發布，明顯違反正當法律程序。是本件舉發機關所為舉發違
    反憲法第23條及行政程序法第5 條。是道路交通管理處罰條
    例違憲，請代為聲請憲法審查，並撤銷原處分等語。並聲明
    ：㈠原處分撤銷；㈡被告不應再行作成與原處分相同之行政處
    分。
四、被告答辯：
　㈠經查，本件測速照相警示牌面設置表，於通河西街二段堤外
    便道往南(編號延平河濱305號電桿右側前方)設有「警52」
    及標示限速40公里之『限5』標牌，該標牌清晰並不存無法辨
    識或誤認之情，故行經該路段之用路人應得清楚看見該警示
    標牌。而據本件舉發員警職務報告書內容，員警當時正擔服
    雷達測速照相違規取締勤務，將本件移動式測速儀器擺放於
    通河西街2段堤外便道棒球場入口往南方向，與上揭「警52
    」標牌間距離約170公尺，檢視採證照片可知，本件係採車
    尾偵測之方式進行測速，將測距合併計算後，可得實際違規
    地點與「警52」標牌距離為195公尺，是本件『警52』警示標
    牌之設置地點合於處罰條例第7條之2第3項「一般道路100公
    尺至300公尺」之規定，符合法定要求，應無疑義。
　㈡次查，本件測速取締採證照片及員警職務報告，舉發員警於
    通河西街二段堤外便道棒球場入口往南方向處執行移動式測
    速照相勤務，於7時11分原告駕駛系爭汽車行經該取締點，
    經合格檢驗之雷達測速儀感應其行速超過設定之速限，始拍
    照取證並經實際測得原告駕駛時速為66公里，而該路段速限
    為時速40公里，逾系爭路段最高限速達26公里，堪認原告於
    該時、地確有「超速」違規行為屬實，自屬道路交通管理處
    罰條例第40條規制效力所及，被告據以作成裁罰處分，洵屬
    合法，上情另有儀器檢驗合格證書可佐。再者，原告既為合
    法考有駕駛執照之汽車駕駛人，有汽車車籍查詢資料及駕駛
    人基本資料為憑，其對上述規定應知之甚詳，並應確實遵守
    。是原告前揭所述，無非單方所執之詞，委無足取等語。並
    聲明；原告之訴駁回。
五、本院之判斷：
　㈠按「汽車駕駛人，行車速度，超過規定之最高時速，或低於
    規定之最低時速，除有第四十三條第一項第二款情形外，處
    新臺幣一千二百元以上二千四百元以下罰鍰。」、「汽車駕
    駛人有下列各款所列條款之一者，除依原條款處罰鍰外，並
    予記點：一、有…第四十條…情形之一者，各記違規點數一點
    。…」，道路交通管理處罰條例第40條、第63條第1項第1款
    定有明文。且按「汽車駕駛人之行為有下列情形之一，當場
    不能或不宜攔截製單舉發者，得逕行舉發：...七、經以科
    學儀器取得證據資料證明其行為違規。」、「前項第七款之
    科學儀器應採固定式，並定期於網站公布其設置地點。但汽
    車駕駛人之行為屬下列情形之一者，不在此限：…九、行車
    速度超過規定之最高速限或低於規定之最低速限。…」、「
    對於前項第九款之違規行為，採用固定或非固定式科學儀器
    取得證據資料證明者，於一般道路應於一百公尺至三百公尺
    間，於高速公路、快速公路應於三百公尺至一千公尺間，明
    顯標示之；其定點當場攔截製單舉發者，亦同。」，行為時
    道路交通管理處罰條例第7條之2第1項第7款、第2項第9款、
    第3項分別定有明文。又按「測速取締標誌『警52』，用以警
    告車輛駕駛人前方路段常有測速取締執法，促使行車速度不
    得超過道路規定之最高速限或低於規定之最低速限。本標誌
    設於測速取締執法路段前，一般道路應於一百公尺至三百公
    尺間，高速公路、快速公路應於三百公尺至一千公尺間。」
    ，道路交通標誌標線號誌設置規則第55條之2亦有明文。
　㈡查原告係於111年6月24日駕駛系爭車輛行經臺北市通河西街
    二段堤外便道往南方向時，其系爭車輛速度達每小時66公里
    ，而該路段最高速限為每小時40公里，系爭車輛有超速26公
    里之事實，又違規地點前約170至195公尺處係設置有「警52
    」、「限5」之標誌，用以告知駕駛人前方有測速照相及該
    路段最高限速為「40」公里，且標誌未有汙損或遭遮蔽等情
    ，足資一般用路人辨識，有系爭舉發通知單及採證照片、舉
    發員警職務報告、測速照相警告牌面設置表可稽（見本院卷
    第68、84、86、90頁）。又該路段所使用之雷達測速儀係經
    財團法人工業技術研究院檢定合格，且有效日期至111年10
    月31日，此有財團法人工業技術研究院雷達測速儀檢定合格
    證書可佐（見本院卷第88頁），而雷達測速儀器已列為法定
    度量衡器之測速設備裝置，衡諸度量衡法第5條、度量衡器
    檢定檢查辦法第3條第1項第6款及第17條第1項之規定，與大
    眾有關之公務檢測儀器，既經由國家專責機關檢定合格後加
    以使用，自能昭得公信，是於本件舉發違規時（即111年6月
    24日），舉發機關所用之雷達測速儀尚在檢定合格有效期限
    內，其準確性及正確性應值信賴，故於上開時、地為此雷達
    測速儀器測得系爭車輛之行車速度為每小時66公里之證據資
    料，當無違誤。是足認原告於駕駛系爭車輛，於前揭時、地
    ，確有「汽車駕駛人行車速度，超過規定之最高時速逾20公
    里至40公里以內」之違規事實，應堪認定。
　㈢原告主張道路交通管理處罰條例有關主管機關及警察機關內
    容部分違憲，故本件舉發機關不得進行舉發云云。經查：
　　⒈按法律明確性之要求，非僅指法律文義具體詳盡之體例而
      言，立法者於制定法律時，仍得衡酌法律所規範生活事實
      之複雜性及適用於個案之妥當性，從立法上適當運用不確
      定法律概念而為相應之規定。如法律規定之意義，自立法
      目的與法體系整體關聯性觀點非難以理解，且個案事實是
      否屬於法律所欲規範之對象，為一般受規範者所得預見，
      並可經由司法審查加以認定及判斷；或不確定法律概念之
      涵義於個案中並非不能經由適當組成之機構依其專業知識
      及社會通念加以認定及判斷，並可經由司法審查予以確認
      者，即無違反法律明確性原則（司法院釋字第432 號、第
      521號、第545號、第594號、第602號、第690號、第794號
      、第799 號、第803號及第804號解釋參照）。
　　⒉考諸道路交通管理處罰條例之立法意旨，係為達成有效處
      罰及維護道路交通安全之目的，故對人民從事駕駛行為之
      自由所為之限制，旨在保障道路交通往來之安全，係立法
      者就其對人民行為自由及生活之影響，與交通安全公益之
      維護為通盤考量後，所採取優先保護交通安全公益之決定
      ，即與憲法第23條之規定尚無牴觸。再者，觀諸道路交通
      管理處罰條例中對於主管機關與警察機關之解釋，係指稱
      對於道路交通有管理權責之行政主管機關及一般行政警察
      機關，此觀公路法第3條：「本法所稱公路主管機關：在
      中央為交通部；在直轄市為直轄市政府；在縣（市）為縣
      （市）政府。」及警察職權行使法第8條「警察對於已發
      生危害或依客觀合理判斷易生危害之交通工具，得予以攔
      停並採行下列措施：一、要求駕駛人或乘客出示相關證件
      或查證其身分。二、檢查引擎、車身號碼或其他足資識別
      之特徵。三、要求駕駛人接受酒精濃度測試之檢定。」亦
      明。意即道路交通管理處罰條例之文字，亦足使一般人得
      知警察機關及相關道路交通管理權責之行政主管機關，且
      法院亦可進行審查（即本案）。是本件所適用之道路交通
      管理處罰條例，有關主管機關及警察機關之規定，顯符合
      「意義非難以理解」、「受規範者所能預見」、「可由司
      法審查加以確認」等法律明確性之要求
　　⒊末按「行政行為之內容應明確；行政處分以書面為之者，
      應記載主旨、事實、理由及其法令依據」，行政程序法第
      5條、第96條第1項第2款定有明文。所指行政處分之明確
      性，除其處分性質、處分機關及規制對象應明確之外，尤
      以規制內容及法律效果之明確程度，係以客觀解釋結果為
      據，必須使受規制之對象能夠立即知悉處分機關對其之要
      求為何，或與其有關之事物受到如何之規制。查本件原處
      分上係記載「受處分人、違規事實、舉發違反法條、處罰
      主文、簡要理由」，堪認原處分之裁決書之記載已符合行
      政程序法第5條、第96條第1項第2款之規範，未有難以理
      解或無法特定規制對象或法律效果等情事，是以，原處分
      應屬適法。
  ㈣原告另主張本件應適用之法律，有不符道路交通管理處罰條
    例各該規定，且有「違憲」之情狀，自有明顯「不當」及「
    違法」，鈞院應依憲法訴訟法第6條第1項第1款及第3章第2
    節規定，由鈞院行政訴訟庭名義聲請法規範憲法審查，復以
    針對前開系爭行政處分而應予作成「撤銷」裁決決定或行政
    處分，且被告不得再作成與前開系爭行政處分相同處罰而不
    利於原告之行政處分等語。按「各法院就其審理之案件，對
    裁判上所應適用之法律位階法規範，依其合理確信，認有牴
    觸憲法，且於該案件之裁判結果有直接影響者，得聲請憲法
    法庭為宣告違憲之判決。」，憲法訴訟法第55條固定有明文
    。惟行政法院就聲請法規範憲法審查與否具有裁量權限，並
    非賦予當事人聲請法院聲請法規範憲法審查之權限，況原告
    所指本件應適用之法律，有上開「違憲」之情狀等語，並非
    可採，業經本院認定如前，故原告此部分主張，亦非可採。
六、綜上所述，原告於前揭時、地，確有「汽車駕駛人行車速度
    ，超過規定之最高時速逾20公里至40公里以內」之違規事實
    ，被告以原處分裁罰，核無違誤，原告訴請撤銷原處分，為
    無理由，應予駁回。
七、本件第一審裁判費為300元，應由原告負擔，爰確定第一審
    訴訟費用額如主文第2項所示。  
中　　華　　民　　國　　111 　年　　11　　月　　8 　　日
　　　　　　　　　行政訴訟庭　法　官　徐文瑞
上為正本係照原本作成。
如不服本判決，應於判決送達後20日內，向本院提出上訴狀並表
明上訴理由（原判決所違背之法令及其具體內容或依訴訟資料可
認為原判決有違背法令之具體事實），其未載明上訴理由者，應
於提出上訴後 20 日內向本院補提理由書（上訴狀及上訴理由書
均須按他造人數附繕本，如未按期補提上訴理由書，則逕予駁回
上訴），並應繳納上訴裁判費新臺幣750元。
中　　華　　民　　國　　111 　年　　11　　月　　8 　　日
　　　　　　　　　　　　　　　書記官　朱亮彰